【裁判字號】    98,交聲,1430
【裁判日期】    981223
【裁判案由】    違反道路交通管理處罰條例聲明異議
【裁判全文】
臺灣士林地方法院交通事件裁定        98年度交聲字第1430號
原處分機關  交通部公路總局臺中區監理所
異  議  人
即受處分人  甲○○
上列異議人即受處分人因違反道路交通管理處罰條例案件，對於
交通部公路總局臺中區監理所民國98年10月2日投監四裁字第裁
65-AEX953411號裁決不服（原舉發案號：臺北市政府警察局舉發
違反道路交通管理事件通知單北市警交字第AEX953411號），聲
明異議，本院裁定如下：
    主  文
異議駁回。
    理  由
一、按道路交通管理處罰條例所稱之汽車，包括機器腳踏車；又
    汽車行駛至交岔路口，其行進、轉彎，應遵守燈光號誌或交
    通指揮人員之指揮，道路交通管理處罰條例第3條第8款、道
    路交通安全規則第2條第1項第1款及第102條第1項第1款前段
    分別定有明文。次按汽車駕駛人，行經有燈光號誌管制的交
    叉路口闖紅燈者，處新臺幣（下同）1,800元以上5,400元以
    下罰鍰，並記違規點數3點，道路交通管理處罰條例第53條
    第1項及第63條第1項第3款亦有明文規定。
二、原處分意旨略以：異議人即受處分人甲○○騎乘其所有車牌
    號碼579-CLD號重型機車（下稱系爭機車），於民國98年8月
    12日8時40分許，行經臺北市○○路與德行西路口（下爭系
    爭交岔路口）時，未依燈光號誌規定行車，為警以「闖紅燈
    （北→南）」為由，當場攔停舉發違規，嗣異議人於舉發通
    知單上所載之應到案日期前向原處分機關提出申訴，經原處
    分機關函請舉發單位即臺北市政府警察局士林分局調查結果
    ，仍認異議人確有前開違規行為，原處分機關乃於98年10月
    2日以異議人有「駕車行經有燈光號誌管制之交岔路口闖紅
    燈」之違規事實，依道路交通管理處罰條例第53條第1項、
    第63條第1項及違反道路交通管理事件統一裁罰基準表之規
    定，裁處異議人1,800元罰鍰，並記違規點數3點。
三、異議意旨略以：伊在文林路761號人行道前將系爭機車熄火
    下車察看後，將系爭機車牽至文林路757號人行道下，始發
    動引擎直行德行西路穿越系爭交岔路口，當時德行西路號誌
    為綠燈，伊並無闖紅燈情事；又員警站立於東西向德行西路
    上，何以開出南北向闖紅燈之罰單，對此員警亦無提出其他
    人證、物證；另依司法院大法官釋字第535號解釋，對人實
    施臨檢需以有相當理由足認其行為已構成或即將發生危害為
    限，員警獨自在巷口埋伏取締之臨檢勤務實屬違法且違反憲
    法保障人民自由之行為，爰據此聲明異議云云。
四、經查：
  (一)本件異議人即受處分人甲○○於98年8月12日8時40分許，
      騎乘系爭機車行經設有燈光號誌之系爭交岔路口時，經警
      攔停舉發闖紅燈之事實，為異議人所不爭，並有臺北市政
      府警察局北市警交字第AEX953411號舉發違反道路交通管
      理事件通知單影本1紙（見交通部公路總局臺中區監理所
      南投監理站違反道路交通管理事件案卷第8頁）在卷可稽
      ，此部分事實洵堪認定。
  (二)訊據證人即當場舉發之員警乙○○結證：當時異議人從文
      林路北向南之人行道上就開始騎乘系爭機車，以伊看到的
      角度異議人就已經在人行道上騎乘10幾公尺，異議人從人
      行道騎乘下來，騎到（系爭交岔路口德行西路上之）待轉
      區，直接左轉德行西路，當時文林路方向是紅燈，德行西
      路方向是綠燈，不是燈號變換狀況，文林路上的車子都是
      靜止狀態，伊當時在德行西路距離路口約50、60公尺處，
      即異議人轉過來的位置，異議人轉過來時，德行西路（綠
      燈）方向也有零星車輛開過來，伊從異議人在文林路人行
      道上騎乘系爭機車時就開始注意異議人，看到異議人闖越
      （文林路南北向）紅燈，再轉往德行西路時，伊就攔下異
      議人等語明確（見本院卷第8-11頁），並有證人乙○○庭
      呈並當庭繪製所見過程之照片1張附卷可佐（見本院卷第
      14頁），而細繹證人乙○○上開證述，其既係自始位於德
      行西路近路口處，自得目視清楚見路口車輛行進情形，且
      當時文林路南北向當時既為紅燈、車輛靜止不動之狀態，
      而德行西路東西向為綠燈、車輛行進之狀態，則其對南北
      向且於人行道上移動之異議人自得更清楚辨明，而無誤認
      之虞，又其對異議人闖越紅燈之過程及攔查、取締之方式
      描述詳盡，內容尚稱合理明確，堪認異議人確於上揭時、
      地有「駕車行經有燈光號誌管制之交岔路口闖紅燈」之違
      規事實。
  (三)異議人雖辯稱：員警未提出監視錄影或照片可顯示違規情
      況云云。然按現行法律規定，法院處理交通事件，並不限
      於科學儀器所採證據，惟仍須就事件所涉相關證據資料，
      包括供述及非供述證據，依據證據法則，憑以認定行為人
      交通違規行為之有無，此乃因交通違規事件之特性，行為
      態樣甚多，復多有瞬間即逝行為，實在無法於有交通違規
      同時，全部得以即時利用科學儀器，取得證據資料，即使
      屬於方便以科學儀器採證之交通違規行為，普遍採用，不
      但所費不貲，也有實際困難。是若舉發員警係親眼見聞違
      規之經過，並經以證人身分具結後在法院為證述，仍不失
      為認定交通違規事實有無之證據方法，因警員舉發交通違
      規，係依道路交通管理處罰條例授權所為之職權行使，且
      汽機車駕駛人闖紅燈、違規迴轉等違規行為之取締，揆其
      行為本質，多係發生於瞬間，通常多委由當場執行取締違
      規公務員之認識及判斷，並必須為立即之取締作為，此為
      達成維持交通秩序目的所必要，又依道路交通管理處罰條
      例之規定，此種立即性之舉發違規，多依警員之認知、判
      斷已足，並無必須另有其他積極佐證始構成處分要件之規
      定，此係因執行職務之公務員，通常多具有一定之考選資
      格與專業訓練，且其執法之對象係不特定之大眾，故其立
      場經立法機關推定，應具有客觀、中正與公平之特質，而
      無故意偏頗之虞。查本件舉發員警乙○○既已到庭證述如
      上，本院參酌員警執行公務時，本身即受有行政懲處責任
      之監督，且其到庭具結作證，更係以刑事責任擔保其證言
      之真實性，況其與異議人互不相識，彼此亦無仇怨，當不
      至甘冒涉犯偽證罪之風險，蓄意構陷異議人，另本院就其
      前開證言又查無顯著瑕疵或與事實不符之處，應認其於本
      院經具結所為異議人於前開時、地闖越紅燈過程之證言，
      當可採信，是本件雖無舉發照片及監視錄影畫面，惟尚不
      影響本件違規行為之認定。異議人所辯，並無理由。
  (四)異議人雖又辯稱：員警獨自在巷口埋伏取締之臨檢勤務實
      屬違法、且違反憲法保障人民自由之行為云云。惟按國家
      機關固不可恣意侵害個人之私益，然為公益之目的，尚得
      以合乎目的之手段對個人之私益加以限制，警員舉發交通
      違規，本係依道路交通管理處罰條例授權所為之職權行使
      ，而道路交通管理處罰條例及道路交通安全規則之立法目
      的無非係為保障所有用路人之性命安全、維護社會交通秩
      序及增進大眾行車通順之利益，又所採取之限制手段顯屬
      輕微，裁罰亦非過鉅，並均有助於目的之達成，合乎比例
      原則之要求，與憲法之限制人民自由並無扞格之處。次按
      警察職權行使法所稱警察職權，係指警察為達成其法定任
      務，於執行職務時，依法採取查證身份、鑑識身份、蒐集
      資料、通知、管束、驅離、直接強制、物之扣留、保管、
      變賣、拍賣、銷毀、使用、處置、限制使用、進入住宅、
      建築物、公共場所、公眾得出入場所或其他必要之公權力
      之具體措施；警察對於已發生危害或依客觀合理判斷易生
      危害之交通工具，得予以攔停並要求駕駛人或乘客出示相
      關證件或查證其身份；警察行使職權，不得逾越所欲達成
      執行目的之必要限度，且應以對人民權益侵害最少之適當
      方法為之，警察職權行使法第2條第2項、第8條第1項第1
      款及第3條第1項分別定有明文，亦即，警察對於已發生交
      通違規之駕駛人，基於道路交通管理處罰條例授權之職權
      ，為達成其維持公共秩序，保護社會安全之法定任務，得
      採取攔停交通工具並要求駕駛人出示相關證件或查證其身
      分之合法行政處分。查本件異議人騎乘系爭機車未遵循交
      通號誌，經證人乙○○當場查覺，當屬已構成足以發生危
      害之情事，是證人乙○○攔停舉發，其程序並無不當或違
      法，亦未侵害異議人之人身自由；況若謂交通執勤員警於
      明顯見有違背相關道路交通法令之情事時，人民仍可拒絕
      服從其指揮、稽查或取締，則交通勤務警察之取締違規行
      為之功能將無法發揮，亦間接影響交通秩序之維護，從而
      道路交通管理處罰條例之立法目的將無法貫徹，是異議人
      此辯當無足採，附此敘明。
五、從而，異議人確有於前揭時、地行經有燈光號誌管制交叉路
    口闖越紅燈之違規行為，原處分機關依道路交通管理處罰條
    例第53條第1項、第63條第1項第3款及違反道路交通管理事
    件統一裁罰基準表之規定，裁處異議人1,800元罰鍰，並記
    違規點數3點，核無違誤。本件異議為無理由，應予駁回。
據上論斷，應依道路交通案件處理辦法第19條，裁定如主文。
中    華    民    國    98    年    12    月    23    日
                        交通法庭法  官  謝佳純
以上正本證明與原本無異。
如不服本裁定應於裁定送達後5 日內向本院提出抗告狀。
                                書記官  游育慈
中    華    民    國    98    年    12    月    23    日


司法院資訊處製作；財團法人民間司法改革基金會備份。
